最  高  行  政  法  院  裁  定
110年度抗字第310號
抗  告  人  游欣潔                                     

上列抗告人因與相對人國立政治大學間有關教育事務事件，對於
中華民國110年10月25日臺北高等行政法院110年度訴字第1044號
裁定，提起抗告，本院裁定如下︰
　　主  文
抗告駁回。
抗告訴訟費用由抗告人負擔。
　　理  由
一、按抗告法院認抗告為不合法或無理由者，應為駁回抗告之裁
    定。
二、抗告人係相對人科技管理與智慧財產研究所學生，由相對人
    於108學年度推薦至法國巴黎政治大學交換一學年。相對人
    於民國108年11月15日接獲通知（下稱系爭資訊），陳稱抗
    告人在課堂與老師及其他人員之互動方式造成該校困擾等語
    ，嗣相對人以電子郵件轉知抗告人上情。抗告人於108年11
    月20日以電子郵件請求相對人提供系爭資訊，相對人於108
    年12月18日以電子郵件回復抗告人：渠收到法國巴黎政治大
    學請求協助的來信，並無黑函等語（下稱108年12月18日電
    郵）。抗告人不服提起申訴，經學生申訴評議委員會於109
    年4月14日申訴評議決定，抗告人請求提供系爭資訊原件副
    本及相關資料部分，申訴駁回，請求給付108年12月因聯繫
    溝通所生電信費新臺幣30,364元部分，不予受理。抗告人不
    服，提起訴願，經訴願機關認為系爭資訊屬政府資訊公開法
    第18條第1項第3款之文件，關於108年12月18日電郵部分，
    訴願駁回，其餘部分訴願不受理。抗告人不服，續提行政訴
    訟，經臺北高等行政法院（下稱原審）110年度訴字第1044
    號裁定（下稱原裁定）以：抗告人所提本件行政訴訟事件（
    即原審110年度訴字第1044號事件，下稱本件訴訟），係抗
    告人就當事人相同、訴訟標的相同、聲明相同之同一事件，
    於訴訟繫屬中更行起訴，且非屬可補正之事項，本件行政訴
    訟起訴不合法，裁定駁回抗告人在原審之訴。抗告人不服，
    遂提起本件抗告。
三、抗告意旨略謂：㈠抗告人起訴狀清楚載明起訴理由乃因相對
    人行政處分（政學務字第1090009237號）違憲違法，而原裁
    定書所稱之108年12月18日電郵係抗告人聲請調查證據相關
    部分，惟相對人以108年12月18日電郵論行政處分且法條及
    事實皆錯誤不符，故抗告人與相對人間對訴訟客體行政處分
    定義不同。抗告人雖曾於原審開庭時當庭澄清抗告人主張之
    行政處分，該行政處分罹於時效且存在違法違憲之事實，但
    卻未經本案承審法官將抗告人當庭釐清爭點行政處分定義之
    聲明記載於筆錄，是原裁定將相對人主張錯誤植入抗告人主
    張並據之為起訴理由作成裁定，顯有訴訟客體錯誤、違法且
    具程序瑕疵。㈡行政處分既為行政訴訟客體，抗告人於110年
    11月5日抗告狀聲明本件訴訟中行政處分之認定有兩種可能
    ，一為抗告人起訴狀所主張「因國立政治大學行政處分【政
    學務字第1090009237號】……違憲違法……」、二為相對人所主
    張「108年12月18日電郵」，然本件訴訟實際上並未經任何
    準備程序，尚未確定原審109年度訴字第1341號事件與本件
    訴訟分別係以何行政處分為訴訟客體。又原審法院109年度
    訴字第1341號事件中，「@sciencespo.fr」為法國巴黎政治
    學院全校師生皆有的電郵結尾，僅憑該電郵結尾無法確認是
    否真為該校職員所寄出。本案承審法官尚未揭露該案中電郵
    內容及寄件者姓名，既未向抗告人確認該電郵是否為具有相
    應職權之職員得寄出，亦未確認是否由中華人民共和國中國
    共產黨支持者法籍或他籍人士所寄出，承審法官在未明事證
    物證下認為本案不當，有判斷錯誤之情形。另公開電郵並不
    會造成抗告人、相對人及第三方法國巴黎政治學院權益受損
    ，反而可增進校內行政正當性及內部稽核穩定性，因此，公
    開電郵符合該校之利益。又抗告人於108年11月底起，因相
    對人警告抗告人之事實，及當時聲稱相對人將中斷抗告人交
    換計畫並召抗告人回臺，致使抗告人喪失108年12月以後在
    法面試實習或工作機會等語。
四、本院查：
　㈠按行政訴訟法第107條第1項第7款規定：「原告之訴，有下列
    各款情形之一者，行政法院應以裁定駁回之。但其情形可以
    補正者，審判長應定期間先命補正：……七、當事人就已起訴
    之事件，於訴訟繫屬中更行起訴者。」準此，已起訴之事件
    ，在訴訟繫屬中，該訴訟之當事人不得復以他造為相對人，
    就同一訴訟標的更行起訴；所謂就同一訴訟標的更行起訴，
    乃指前後兩訴係就相同當事人及同一訴訟標的，求為相同之
    判決而言。
　㈡原裁定敘明：抗告人因不服相對人108年12月18日電郵，循序
    提起訴願，經教育部109年9月26日臺教法㈢字第1090084306
    號訴願決定駁回後，先於109年11月12日以相對人為被告，
    向原審提起行政訴訟，請求判決如原裁定附表所示聲明，經
    原審法院109年度訴字第1341號事件受理繫屬中。嗣又於109
    年11月24日同以相對人為被告，向臺灣臺北地方法院（下稱
    臺北地院）起訴請求判決同原裁定附表所示之相同聲明，經
    臺北地院於109年12月3日裁定移送原審，由原審法院110年
    度訴字第1044號受理繫屬中（即本件訴訟），案經調閱原審
    法院109年度訴字第1341號卷查明屬實。因本件訴訟，係抗
    告人就當事人相同、訴訟標的相同、聲明相同之同一事件，
    於訴訟繫屬中更行起訴，且非屬可補正之事項，本件起訴為
    不合法，應予駁回等語。核抗告人前曾於109年11月12日以
    相對人為被告，向原審法院起訴，請求判決如原裁定附表聲
    明所示，經原審法院以109年度訴字第1341號有關教育事務
    事件審理在案，此有該事件抗告人109年11月12日行政訴訟
    起訴狀附於該原審卷可按。抗告人復於109年11月24日同以
    相對人為被告，向臺北地院行政訴訟庭起訴請求判決如原裁
    定附表之相同聲明所示，經臺北地院以應適用普通訴訟程序
    為由，裁定移送原審管轄，由原審法院以110年度訴字第104
    4號有關教育事件受理繫屬中，此有抗告人行政訴訟起訴狀
    在臺北地院行政訴訟簡易訴訟事件卷宗及該原審卷可按。比
    對上開2事件可知，2事件之當事人、訴訟標的及訴之聲明均
    屬相同，屬同一事件。抗告人於原審法院109年度訴字第134
    1號訴訟繫屬中更行提起本件訴訟，自非合法，又屬無法補
    正，原審法院以抗告人起訴不合法，依行政訴訟法第107條
    第1項第7款規定，裁定駁回抗告人之訴，核無違誤。抗告意
    旨仍執前詞，指摘原裁定違法，顯有誤解，並無可採。從而
    ，本件抗告難認有理由，應予駁回。
五、據上論結，本件抗告為無理由。依行政訴訟法第104條、民
    事訴訟法第95條、第78條，裁定如主文。
中　　華　　民　　國　　111 　年　　2 　　月　　24　　日
                    最高行政法院第二庭
                        審判長法官  吳  東  都　
                              法官　陳  秀  媖
                              法官　王  俊  雄　
                              法官　侯  志  融
                              法官　林  妙  黛

以  上  正  本  證  明  與  原  本  無  異
中　　華　　民　　國　　111 　年　　2 　　月　　24　　日
　　　　　　　　　　　　　　　書記官　廖　仲　一